【裁判字號】    97,簡抗,31
【裁判日期】    970529
【裁判案由】    給付管理費
【裁判全文】
臺灣臺北地方法院民事裁定              97年度簡抗字第31號
抗  告  人  乙○○
相  對  人  百年大鎮社區管理委員會
法定代理人  甲○
上列當事人間請求給付管理費事件，抗告人對於中華民國97 年4
月2日本院臺北簡易庭所為之97年度北簡字第11856號裁定提起抗
告，本院裁定如下：
    主  文
抗告駁回。
抗告費用由抗告人負擔。
    理  由
一、抗告意旨略以：抗告人現居基隆市，本件請求給付管理費事
    件依法應由臺灣基隆地方法院為第一審管轄法院，原裁定依
    百年大鎮社區住戶規約（下稱系爭規約）第七章附則第21條
    約定，有關區分所有權人、管委會或利害關係人間訴訟，以
    桃園地方法院為第一審法院為由，將本件裁定移送臺灣桃園
    地方法院，惟抗告人自始至終都沒有跟相對人有此合意，且
    抗告人實際上亦未住居桃園，相對人以規約迫使抗告人必須
    至臺灣桃園地方法院進行訴訟，顯有失公平，並不合理，爰
    請求廢棄原裁定，又為顧及抗告人參與調解及應訴的便利，
    並享有充分的程序保障，並請求將本件移轉至臺灣基隆地方
    法院等語。
二、按訴訟之一部或全部，法院認為無管轄權者，依原告聲請或
    依職權以裁定移送其管轄法院。又當事人得以合意定第一審
    管轄法院，但以關於由一定法律關係而生之訴訟為限，民事
    訴訟法第28條第1項、第24條第1項分別定有明文。復按有關
    公寓大廈、基地或附屬設施之管理使用及其他住戶間相互關
    係，除法令另有規定外，得以規約定之。又區分所有權人會
    議之決議，除規約另有規定外，應有區分所有權人2/3 以上
    及其區分所有權比例合計2/3以上出席，以出席人數3/4以上
    及其區分所有權比例占出席人數區分所有權3/4 以上之同意
    行之。區分所有權人會議應作成會議紀錄，載明開會經過及
    決議事項，由主席簽名，於會後15日內送達各區分所有權人
    並公告之。公寓大廈管理條例第23條第1 項、第31條、第34
    條第1項分別定有明文。且依同條例第24條第1項規定，區分
    所有權之繼受人，應於繼受前向管理負責人或管理委員會請
    求閱覽或影印第35條所定文件，並應於繼受後遵守原區分所
    有權人依本條例或規約所定之一切權利義務事項。據此，區
    分所有權人會議之可決乃採多數決，公寓大廈之規約既經區
    分所有權人會議可決後，依法即對全體區分所有權人發生效
    力，無論區分所有權人是否參與區分所有權人會議，亦無論
    是否同意規約之內容，全體區分所有權人均應受規約之拘束
    ，且其繼受人亦應遵守原區分所有權人依本條例或規約所定
    之一切權利義務事項。
三、經查，本件抗告人雖抗辯未曾就系爭規約附則第21條約定與
    相對人有過合意，亦即兩造並未就相關訴訟合意由臺灣桃園
    地方法院為第一審法院。惟抗告人既不否認其為系爭社區之
    住戶，且對於系爭規約之真正亦不爭執，則系爭規約第21條
    附則第5 項已明定有關區分所有權人、管委會或利害關係人
    間訴訟，以臺灣桃園地方法院為第一審法院，依上開說明，
    此規約之內容對於抗告人自有拘束力，而無須抗告人就此事
    項單獨、各別與管理委員會達成協議。抗告人辯稱未曾就相
    關訴訟與相對人合意臺灣桃園地方法院為第一審法院，顯不
    可採。是本件請求給付管理費事件，即應依上開規約由臺灣
    桃園地方法院管轄，茲相對人向無管轄權之本院臺北簡易庭
    起訴，顯係違誤，是則原審依職權將本件移送於臺灣桃園地
    方法院審理，並無不合，抗告人提起抗告，求為將原裁定廢
    棄，為無理由，應予駁回。至抗告人請求將本件裁定移轉臺
    灣基隆地方法院管轄部分，按民事訴訟事件，除法律規定專
    屬管轄及當事人合意管轄外，原告得向任一有管轄權之法院
    提起訴訟，此觀之民事訴訟法第22條規定自明，亦即被告於
    訴訟上並無指定管轄法院之權利，是抗告人即被告請求將本
    件移轉臺灣基隆地方法院管轄，於法無據，併此敘明。
四、據上論結，本件抗告為無理由，依民事訴訟法第436條之1第
    3項、第495條之1、第449條第1項、第95條、第78 條，裁定
    如主文。
中    華    民    國    97    年    5     月    29    日
                  民事第四庭    審判長法  官  劉坤典
                                      法  官  黃柄縉
                                      法  官  余明賢
以上正本係照原本作成
本件不得再抗告
中    華    民    國    97    年    5     月    29    日
                                      書記官  楊勝欽


司法院資訊處製作；財團法人民間司法改革基金會備份。
